【裁判字號】    97,交聲,152
【裁判日期】    970829
【裁判案由】    聲明異議
【裁判全文】
臺灣嘉義地方法院交通事件裁定         97年度交聲字第152號
原處分機關  交通部公路總局嘉義區監理所嘉義市監理站
異  議  人
即受處分人  甲○○
                    嘉義縣民雄.
上列異議人即受處分人因違反道路交通管理處罰條例案件，對於
交通部公路總局嘉義區監理所嘉義市監理站民國97年4月8日所為
之處分（嘉監義裁字第裁76-Z00000000號），聲明異議，本院裁
定如下：
    主  文
原處分撤銷。
甲○○汽車駕駛人，駕駛汽車行車速度，超過規定之最高時速陸
拾公里以上，處罰鍰新臺幣壹萬貳仟元，吊扣汽車牌照個月，
施以道路安全講習，並記違規點數點。
原處分關於「二輛以上汽車共同在道路上競駛」部分，甲○○不
罰。
    理    由
一、原處分機關略以：車號8266-NL號自小客車於民國96年6月2
    日上午9時42分4秒許，在國道一號高速公路北上222.5公里
    處，因「限速100公里，經測時速184公里，超速84公里」及
    「與7923-LG車共同於道路上競駛」等違規，經內政部警政
    署國道公路警察局第三警察隊警員依違反道路交通管理處罰
    條例規定逕行舉發，異議人即受處分人（下稱異議人）甲○
    ○到案陳述意見，原處分機關經查違規屬實，遂於97年4月8
    日，以嘉監義裁字第裁76-Z00000000號裁決書，就「行車速
    度，超過規定之最高時速80公里以上未滿100公里」之違規
    （下簡稱「超速行為」之違規），依道路交通管理處罰條例
    第43條及違反道路交通管理事件統一裁罰基準表等規定，裁
    處罰鍰新臺幣（下同）12,000元，施以道安講習，並依同條
    例第63條規定記違規點數3點，另就「2輛以上汽車共同在道
    路上競駛」之違規（以下簡稱「競駛行為」之違規），依同
    條例第43條規定，裁處罰鍰30,000元，並吊銷駕駛執照及吊
    扣汽車牌照3個月，於法並無不合等語。
二、聲明異議意旨略以：測速器顯有失準，車速不可能高達時速
    184公里，且與另車之駕駛人並不認識，焉有競駛之可能，
    原處分顯然有誤，應予撤銷等語。
三、按行車速度，依速限標誌或標線之規定，道路交通安全規則
    第93條訂有明文。又汽車行駛高速公路及快速公路，應依速
    限標誌指示，高速公路及快速公路交通管制規則第5條亦有
    規定。另汽車駕駛人，駕駛汽車行車速度超過規定之最高時
    速60公里以上者，處新臺幣6,000元以上24,000元以下罰鍰
    ，並當場禁止其駕駛，並吊扣該汽車牌照3個月，應接受道
    路交通安全講習，此觀道路交通管理處罰條例第43條第1項
    第2款、第4項、第5項規定即明，又應依同條例第63條第1項
    第3款之規定，記違規點數3點（道路交通管理處罰條例96年
    7月4日雖經修正，然本條並未修正）。異議人坦承於96年6
    月2日上午9時42分4秒許，駕駛車號8266 -NL號自小客車，
    行經國道一號高速公路北上222.5公里處，為警拍攝照片等
    情，然執以並無超速，測速儀顯有失準等語置辯，惟查：
(一)異議人於前揭時、地，駕駛上開自小客車，行經國道一號高
    速公路北上222.5公里處，因限速100公里，經測速儀測得時
    速高達184公里，超速84公里，經警於96年7月17日掣開公警
    局交字第Z00000000號通知單逕行舉發等情，業據證人警員
    林守川於本院調查時到庭證述甚詳（見本院卷第13至14頁）
    ，並有通知單、採證照片在卷可稽（見原處分機關函送處理
    交通違規聲明異議案件卷宗，下稱原處分機關處理卷宗，第
    8 頁；本院卷第19頁證件存置袋、第20頁）。
(二)本件舉發違規照片內有詳列違規日期、時間、地點、行車速
    度、速限等數據，超速與否之客觀事實，自可依照片上數據
    加以判讀，另警方係在上開路段距離「前有測速取締照相」
    告示牌300、400公尺處，架設GATSOMETER廠牌24.125GHz(K-
    Band)照相式雷達測速儀拍測，該測速儀檢定日期為95年8月
    18日，有效期限為96年8月31日，仍在有效期限內，如速度
    未超過設定速限，則儀器不會感應拍照等情，亦據證人林守
    川警員於本院調查時到庭證述上情，並有庭呈現場、採證照
    片存卷為憑，復有雷達測速儀檢定合格證書1紙在卷可稽（
    見原處分機關處理卷宗第6頁），足認本件舉發所使用之雷
    達測速儀之準確性無庸置疑。異議人未能就舉發警員有何故
    意誣陷異議人之違法舉措，或本案測速照相設備有何失準不
    實等情狀，提出任何證據以實其說，本院亦查無任何事證足
    認舉發警員所檢送之測速照片或檢驗證明有何不能採信之情
    事，異議人空言否認有超速之違規行為，委不可採。
四、綜上所述，異議人確有「行車速度，超過規定之最高時速80
    公里以上未滿100公里，超速84公里」之違規，堪可認定。
    原處分機關雖亦認定異議人有前揭違規，然認亦有「競駛行
    為」之違規（本院認此部分尚無法證明，詳如下述），惟縱
    有「競駛行為」之違規，異議人仍係以1駕駛行為，同時有
    「超速行為」及「競駛行為」之違規，依行政罰法第24條前
    段規範之想像競合法理意旨，應僅裁處情節較重之罰鍰為已
    足，原處分將罰鍰分論罰之，卻將吊扣汽車牌照部分（超速
    及競駛行為均應吊扣汽車牌照）僅處罰其一，且就施以道路
    安全講習之裁決主旨僅記載「施」字，未載明完整，異議人
    對「超速」違規之聲明異議雖無理由（對「競駛行為」違規
    之異議則為有理由，詳如下述），然原處分機關既有前揭違
    誤之處，應由本院將裁決全部撤銷，並就異議人「行車速度
    ，超過規定之最高時速80公里以上未滿100公里」之違規部
    分，依道路交通管理處罰條例第43條第1項第2款、第4項、
    第5項、第63條第1項第3款及違反道路交通管理事件統一裁
    罰基準表，諭知如主文第2項所示處罰鍰12,000元，吊扣該
    汽車牌照3個月，施以道路交通安全講習，並記違規點數3點
    （依道路交通管理處罰條例第63條第2項規定，僅已受吊扣
    或吊銷駕駛執照處分者，不予記點）。
五、不罰部分（即有關「2輛以上汽車共同在道路上競駛」之違
    規部分）
(一)按犯罪事實應依證據認定之，無證據不得認定犯罪事實，刑
    事訴訟法第154條第2項定有明文；次按認定犯罪事實所憑之
    證據，雖不以直接證據為限，間接證據亦包括在內；然而無
    論直接或間接證據，其為訴訟上之證明，須於通常一般之人
    均不致有所懷疑，而得確信其為真實之程度者，始得據為有
    罪之認定，倘其證明尚未達到此一程度，而有合理之懷疑存
    在時，即應為有利於被告之認定，最高法院30年上字第816
    號判例、76年台上字第4986號判例意旨可供參照。而法院受
    理交通事件，準用刑事訴訟法之規定，道路交通管理處罰條
    例第89條前段規定甚明，是前揭刑事訴訟法上之罪疑唯輕或
    罪疑唯有利於被告之原則，於法院審理交通聲明異議案件時
    ，亦有所適用。
(二)次按2輛以上汽車在道路上競駛、競技者，處汽車駕駛人30,
    000元以上90,000元以下罰鍰，並當場禁止其駕駛及吊銷其
    駕駛執照，汽車駕駛人有第1項第1款、第2款或前項行為者
    ，並吊扣該汽車牌照3個月；汽車駕駛人違反第1項、第3項
    規定者，應接受道路交通安全講習，道路交通管理處罰條例
    第43條第3項、第4項前段、第5項分別定有明文。然所謂在
    道路上「競駛」，解釋上係指2輛以上汽車相互超越追逐、
    競賽比快，且於競速過程中，2輛以上車輛或為並行競駕互
    相超越、或為前後車身緊跟貼近而言，倘非互相為超越追逐
    、競賽比快而僅係快速行駛而有逾越速限之情形，亦僅為超
    速行駛，而非競速行駛，即行為人主觀上亦必有與他車「競
    駛」之意欲，始足當之。
(三)原處分機關認定異議人有前揭「競駛行為」之違規，係以當
    時車牌號碼7923-LG號自小客車亦於96年6月2日上午9時42分
    5秒許，以時速184公里之速度通過，與異議人所駕駛之自小
    客車2車違規時間、地點及車速均相差無幾，並有採證照片1
    張、違規查詢報表1紙在卷可按（見原處分機關處理卷宗第
    10、32頁）。訊據異議人僅坦承照片所示車輛，確實為其所
    駕駛，然否認有何競駛行為等語。經查：證人林守川警員到
    庭證稱：拍攝當時聽到像賽車呼嘯而過之聲音，但未看到2
    車通過情形等語（見本院卷第14頁），即證人並未親眼目擊
    2車如何通過，於遭拍攝前、後是否有相互追逐，是否出現
    互相為超越、競賽比快，而有競駛行為，尚有所疑，況證人
    亦證陳：該時段大貨車數量較少，車輛較易超速等語（見本
    院卷第14頁），衡諸國道高速公路路況良好，車輛行車速度
    超越行車限速者非少，能否僅據2車同時前後於密接時間內
    ，均以超速之時速184公里通過，推斷2車駕駛人主觀上即互
    為競駛，亦不無疑問。至於車牌號碼7923-LG號自小客車之
    駕駛人連家成，雖已於96年12月6日至監理單位繳納「競駛
    行為」等違規裁罰42,000元罰鍰，未向交通法庭提出聲明異
    議，此有違規查詢報表、汽車駕照基本資料、汽車車籍查詢
    、車號查詢汽車車籍、臺灣高等法院被告前案紀錄表各1件
    附卷為參（見原處分機關函送處理卷宗第32至34頁；本院卷
    第9、10頁），然亦非得以證明異議人確與連家成有主觀上
    競駛之故意，即本件客觀事實僅能認定異議人確有超速駕駛
    行為，並無任何積極證據堪認其有與他車駕駛人為競駛行為
    ，依前揭證據法則，此部分之違規事實，尚屬無法認定，無
    從遽為異議人不利之認定。
(四)綜上，復查無其他證據足以證明異議人確有「競駛行為」之
    違規，原處分機關逕依道路交通管理處罰條例第43條第3項
    、第4項之規定，裁處罰鍰30,000元，吊銷駕駛執照，3年內
    禁考，吊扣汽車牌照3個月之處分，於法即有未合，應予撤
    銷，並諭知如主文第3項所示異議人不罰，以資適法。
據上論斷，應依道路交通管理處罰條例第87條第2項、道路交通
案件處理辦法第19條、第20條前段，裁定如主文。
中    華    民    國    97    年    8     月    29    日
                  交通法庭法  官  林青怡
上列正本證明與原本無異。
如不服本裁定，應於裁定送達後5日內向本院提出抗告狀（應附
繕本）。
中    華    民    國    97    年    8     月    29    日
                          書記官  李佳惠


司法院資訊處製作；財團法人民間司法改革基金會備份。
